【裁判字號】    99,易,811
【裁判日期】    990517
【裁判案由】    家庭暴力防治法等
【裁判全文】
臺灣臺中地方法院刑事判決               99年度易字第811號
公  訴  人  臺灣臺中地方法院檢察署檢察官
被      告  甲○○
選任辯護人  華嘉遠律師
上列被告因違反家庭暴力防治法等案件，經檢察官聲請簡易判決
處刑（98年度偵字第24325、25015號），本院認不宜適用簡易判
決處刑（原案號：99年度中簡字第376 號），改依通常程序處理
，本院判決如下：
    主    文
甲○○犯恐嚇危害安全罪，處拘役參拾日，如易科罰金，以新臺
幣壹仟元折算壹日；又犯違反保護令罪，處拘役伍拾日，如易科
罰金，以新臺幣壹仟元折算壹日。應執行拘役柒拾日，如易科罰
金，以新臺幣壹仟元折算壹日。
    犯罪事實
一、甲○○與乙○○係兄弟，2人間具有家庭暴力防治法第3條第
    4 款所定之家庭成員關係。甲○○因認其兄乙○○財產分配
    不公，乃於民國98年3月12 日夜間某時，在不詳地點，以不
    詳之電話撥打乙○○住處00-00000000 號電話，向乙○○恫
    稱：「出院回家那天就要讓他死」、「現在不是說我要找你
    的麻煩，我會覺得如果我活不下去，我看大家都不要活」、
    「現在他在醫院，我還不會特別鬧他，如果回到家，我門會
    給他摔壞，讓他馬上死掉」、「事情如果讓我惹下去了，我
    不會說要留一個人，要死的話大家一起死，我做一做之後我
    也會自己自殺，如果要死就要找一堆，因為我說過我就是專
    門在找旅遊地府的啦」等語，以此加害生命之事恐嚇乙○○
    ，使乙○○心生畏懼，致生危害於生命安全。
二、甲○○明知本院家事法庭於98年5月4日，以98年度家護字第
    486 號通常保護令，裁定甲○○不得對乙○○實施身體上或
    精神上不法侵害之行為及不得對乙○○為騷擾行為，且應遠
    離乙○○之住居所（臺中市○○街202號）至少100公尺。甲
    ○○竟仍基於違反保護令之犯意，於98 年8月1日上午6時13
    分許，見乙○○在臺中市○○街202 號住處外，竟駕駛不詳
    車牌號碼之自小客車，行經乙○○上開住處前，車頭朝向乙
    ○○，欲衝撞乙○○，以此對乙○○為騷擾行為及進入乙○
    ○上開住處100 公尺範圍內之行為，而違反上開保護令之規
    定。
三、案經臺中市警察局第二分局報告及乙○○告訴臺灣臺中地方
    法院檢察署檢察官聲請簡易判決處刑，本院認不宜以簡易判
    決處刑，改依通常程序審理。
    理    由
一、按私行竊錄之錄音內容，其採為判決基礎之部分，如已經提
    示上訴人，復經上訴人承認其真正時，既與直接、言詞審理
    之原則無違，又該錄音內容並無自訴人介入誘導而有誤引虛
    偽陳述之危險性，基於證據保全之必要性及手段方法之社會
    相當性之考量，固應承認其證據能力，惟就證據證明力之判
    斷而言，自應於判決內說明其取捨之理由，方為適法（最高
    法院88年度台上字第2276號判決意旨參照）。查告訴人提出
    之電話錄音光碟，被告自承係其撥打之電話內容而為真正，
    復經本院於審理期日勘驗供被告及其辯護人辨認，自有證據
    能力。又卷附之現場監視畫面翻拍照片，純係機器錄製而不
    涉及人為之意志判斷，與傳聞法則所欲防止證人記憶、認知
    、誠信之誤差明顯有別，並非被告以外之人所為陳述，核與
    刑事訴訟法第159條第1項之要件不符。上開證據既無違法取
    得之情形，且經本院各依刑事訴訟法第164條第1 項、第165
    條第1項、第165條之1第2項之規定踐行調查證據程序，自應
    具有證據能力。
二、訊據被告甲○○固坦承曾於98年3月12 日夜間某時，在不詳
    地點，以不詳之電話撥打乙○○住處00-00000000 號電話，
    並言及內容為「出院回家那天就要讓他死」、「現在不是說
    我要找你的麻煩，我會覺得如果我活不下去，我看大家都不
    要活」、「現在他在醫院，我還不會特別鬧他，如果回到家
    ，我門會給他摔壞，讓他馬上死掉」、「事情如果讓我惹下
    去了，我不會說要留一個人，要死的話大家一起死，我做一
    做之後我也會自己自殺，如果要死就要找一堆，因為我說過
    我就是專門在找旅遊地府的啦」之恐嚇言語等情，惟矢口否
    認有何恐嚇等犯行，辯稱：該等言語內容並非對告訴人乙○
    ○所為，告訴人未因此心生畏怖云云。然查：經本院當庭播
    放前開電話錄音光碟後，證人即告訴人乙○○具結證稱：「
    （電話內容你自己有無聽過？）剛才那通是我太太接的，前
    部分我沒有聽到，後半段我太太拿話筒，我在旁邊聽。」、
    「（對於被告講的話，你會不會害怕？）會。」、「（你會
    怕是因為你太太講的時候你在旁邊聽？）我太太講的時候我
    在旁邊聽就會害怕。」、「（那通電話如果沒有錄下來，你
    可以聽到你太太與被告講的內容嗎？）我在旁邊有聽到，所
    以我才會說『不要理他』。」（見本院卷第47頁）。且經本
    院當庭勘驗錄音光碟結果如下：「一、警卷內之錄音譯文與
    錄音光碟內容相符。二、電話發話人為甲○○。三、電話受
    話人為乙○○之太太。」（見本院卷第46頁背面）。由此可
    認，被告撥打上開電話至告訴人住處時，雖一開始受話者為
    乙○○之妻，然乙○○應於雙方對話過程中段，即在旁側聽
    ，因此聞及令其內心產生畏怖之內容，始會發出「不要理他
    」之評見。則乙○○確因該通電話內容而當場受恐嚇之人，
    自屬無疑，被告上開所辯，顯無足採信。此外，復有電話錄
    音光碟一片、電話錄音光碟譯文一份，附於警詢卷可憑，被
    告所為犯罪事實欄一之恐嚇犯行，事證明確，自堪認定。
三、又訊據被告固不否認收受本院家事法庭核發之98年度家護字
    第486號民事通常保護令後，於98年8月1日上午6時13分許，
    駕車行經告訴人乙○○位於臺中市○○街202 號住處附近，
    惟失口否認有何欲衝撞告訴人之行為，辯稱：其當天是剛好
    碰到乙○○，沒有要撞他之意，且是告訴人自己逆向行走云
    云。惟查：依卷附之監視器錄影畫面翻拍照片17張（見本院
    卷第18至35頁），可清楚判別：1名身穿白色汗衫之男子（
    乙○○），確因（甲○○所駕駛之）明顯偏離車道之自小客
    車朝其方向駛近而退開，且兩者間距離係在百公尺範圍內。
    若依被告所辯，其係碰巧路過該處，則應依正常車速依循道
    路標線方向行駛，又該處道路路面並無坑洞或障礙物，駕駛
    人必須轉向朝道路邊線駕駛，則被告駕駛之車輛朝向告訴人
    行駛，且進入告訴人之住處100 公尺之範圍內，顯已達到騷
    擾告訴人之程度，亦違反本院上開保護令之內容（至少須遠
    離告訴人住處100 公尺）。是被告前開所辯，亦無可採。此
    外，復有本院98年度家護字第486 號民事通常保護令影本、
    臺中市警察局第二分局保護令執行紀錄表各1 份，在卷可憑
    。被告於收受本院家事法庭核發之民事通常保護令後，竟不
    顧該保護令之內容，仍騷擾告訴人並進入告訴人住處100 公
    尺範圍內等情，均堪認定。被告所為犯罪事實欄二之違反保
    護令犯行，事證亦甚明確，洵堪認定。
四、核被告甲○○犯罪事實欄一所為，係犯刑法第305 條之恐嚇
    危害安全罪；犯罪事實欄二所為，係違反家庭暴力防治法第
    61條第2、4 款之違反保護令罪。被告所犯2罪間，犯意各別
    且行為互殊，應予分論併罰。爰審酌被告因家產分配問題與
    告訴人迭生爭執，竟以加害生命、身體之事恐嚇告訴人，且
    於法院核發保護令之後，違反保護令之內容，對告訴人為騷
    擾行為，並進入告訴人住處100 公尺之範圍內，漠視法院之
    命令且造成告訴人生活困擾等一切情狀，分別量處如主文所
    示之刑，並定應執行刑及諭知易科罰金之折算標準，以示懲
    儆。
五、公訴意旨另以：甲○○基於違反保護令之犯意，先於(一)98年
    6月21日，在臺中縣潭子鄉○○路○段165巷6號乙○○舊宅附
    近，張貼伊傷害乙○○遭本署檢察官起訴之起訴書1份。(二)
    復於98年8月1日上午9時11 分許，持類似鐵棍之不詳物品，
    至乙○○住處附近100 公尺範圍內，以此對乙○○為騷擾、
    不法侵害，及進入乙○○上開住處100 公尺範圍內之行為，
    而認被告涉犯違反保護令罪。惟查，(一)按所謂「家庭暴力」
    ，係指家庭成員間實施身體或精神上不法侵害之行為；所謂
    「騷擾」，係指任何打擾、警告、嘲弄或辱罵他人之言語、
    動作或製造使人心生畏怖情境之行為，家庭暴力防治法第2
    條第1款、第3款定有明文。(二)被告張貼起訴書之地點係告訴
    人之父親現居地附近之田邊巷道旁電線杆上，告訴人並未住
    於該處，僅於返回上址舊宅探望父親時會途經該電線杆處，
    則被告此舉尚難認為已達干擾告訴人作息，並使之精神上及
    生活狀態陷於不安而處於備受困擾難安而無法平靜之狀態。
    被告此部分所為，難認構成家庭暴力防治法中之「精神上不
    法侵害」或「騷擾」之行為，而得論以違反家庭暴力防治法
    第61條第1款或第2款之違反保護令罪。(三)證人即告訴人乙○
    ○於本院審理時具結證稱：「（98年8月1日上午9時11分，
    被告拿鐵棍，你如何證明他拿鐵棍？）我看到的。」、「（
    被告當天對你怎樣？）我看到他就到路邊的大樓裡面打電話
    報警，被告就離開了。」、「（你們兩人距離多遠？）我不
    清楚。」（見本院卷第45頁背面）。此外，依卷附監視畫面
    翻拍照片所示（見警卷第19頁上方），未能清楚辨別被告是
    否持有類似鐵棍之物品；是否距離告訴人住處100 公尺範圍
    內。既無積極證據證明被告確有於上揭時、地持類似鐵棍之
    物品進入告訴人住處100 公尺範圍內，則此部分並不能證明
    被告有違反家庭暴力防治法第61條第2款及第4款之違反保護
    令犯行。是以，上開公訴意旨所指被告違反保護令之犯行，
    既屬不能證明，原應為無罪之諭知，惟上開部分應與被告所
    犯上開違反保護令有罪部分間，具有時間、空間密接性，係
    基於侵害同一法益之目的之接續行為，為實質上一罪，在審
    判上不可分，爰不另為無罪之諭知。
據上論斷，應依刑事訴訟法第452條、第299條第1 項前段，家庭
暴力防治法第61條第2、4款，刑法第11條前段、第305 條、第41
條第1項前段、第51條第6款，刑法施行法第1條之1，判決如主文
。
中    華    民    國    99    年    5     月    17    日
                  刑事第六庭    法  官  林三元
以上正本證明與原本無異。
如不服本判決應於收受判決後10日內向本院提出上訴書狀，並應
敘述具體理由；其未敘述上訴理由者，應於上訴期間屆滿後20日
內向本院補提理由書（均須按他造當事人之人數附繕本）「切勿
逕送上級法院」。
                                書記官  黃雅青
中    華    民    國    99    年    5     月    17    日
附錄論罪科刑法條
刑法第305條：
以加害生命、身體、自由、名譽、財產之事，恐嚇他人致生危害
於安全者，處2年以下有期徒刑、拘役或3 百元以下罰金。
家庭暴力防治法第61條：
違反法院依第14條第1項、第16條第3項所為之下列裁定者，為本
法所稱違反保護令罪，處三年以下有期徒刑、拘役或科或併科新
臺幣10萬元以下罰金：
一、禁止實施家庭暴力。
二、禁止騷擾、接觸、跟蹤、通話、通信或其他非必要之聯絡行
    為。
三、遷出住居所。
四、遠離住居所、工作場所、學校或其他特定場所。
五、完成加害人處遇計畫。

司法院資訊處製作；財團法人民間司法改革基金會備份。
